臺灣臺中地方法院刑事判決　　　　　　　　　　　　九十三年度易字第一八五三號
　　公　訴　人　台灣台中地方法院檢察署檢察官
　　被　　　告　乙　○
　　　　　　　　丁○○
右列被告因傷害案件，經檢察官提起公訴（九十二年度調偵字第三三九號），本院判
決如左：
    主  文
乙○、丁○○均無罪。
    理  由
一、本件公訴意旨略以：被告乙○、丁○○二人為夫妻，共同經營政良企業社（下稱
    企業社），丙○○是普海營造股份有限公司（下稱普海公司）之負責人。於民國
    八十七年間，企業社向普海公司承攬安康藝術庭園之內外打底、粉光、砌紅磚等
    工程，工程款共新台幣（下同）六百三十萬元。後因，普海公司經營不善，尚積
    欠企業社八十五萬元。乙○、丁○○竟基於傷害之犯意聯絡，教唆姓名年籍不詳
    自稱陳志忠、持有車號Ｈ五-五三一五號、ＣＨ-三五八八號自小客車之暴力討債
    集團，於九十二年三月七日九時許，由姓名年籍不詳之傅姓男子等人（下稱傅姓
    男子等），前往設於台中縣沙鹿鎮○○路八十六號之吉河興業股份有限公司向丙○○討債。嗣於同日上午十時二十分許，因丙○○無法清償，傅姓男子等人分持
    煙灰缸等毆打丙○○，致告訴人陳滄河受有腦震盪、頭皮裂傷、右足挫傷、擦傷
    等傷害，因認被告二人有共同教唆他人犯傷害罪嫌等語。
二、按犯罪事實應依證據認定之，無證據不得認定犯罪事實；又不能證明被告犯罪者
    ，應諭知無罪之判決。刑事訴訟法第一百五十四條第二項、第三百零一條第一項
    分別定有明文；本件訊據被告乙○、丁○○對於普海公司積欠其企業社工程款，
    有收受陳滄河所開立本票及曾前往向陳滄河討債等情，固皆坦承不諱，惟被告二
    人均否認有教唆他人毆打告訴人之犯行，被告乙○並辯稱：我沒有毆打他，當日
    我與我太太丁○○在苗栗縣苑裡鎮工作等語。查本件公訴人之所以認被告二人有
    共同教唆他人傷害告訴人，無非以被告與告訴人二人間有工程款糾葛，其事實並
    據告訴人指訴歷歷、且告訴人確受有傷害，及告訴人之配偶紀翠琴證稱參與人有
    說是乙○、丁○○叫他們去的等情為據。惟查：
    、本件證人紀翠琴即告訴人之配偶於九十二年六月九日檢察官偵查中證稱：「
        傅先生去二次，較胖男子自九十一年十月二十六日以後至少七、八次。九十
        二年三月七日去時，他們有說，我們當時所簽發本票要還多少錢，這張本票
        是我先生在九十一年十一月四日所簽發給陳志忠的」等語。顯見上開本票債
        權，與告訴人所欠被告等之債務是否有直接關係，已不無可究之處。縱使上
        開本票與被告之債權有關，惟既係由陳志忠與告訴人達成協議，由告訴人另
        簽付本票給與陳志忠，陳志忠再據此本票自行向告訴人要債，核情此已非被
        告二人所能知悉，或指揮、掌控。是本件告訴人所受人傷害，縱為陳志忠等
        人所為，亦不能據邇推定被告二人有直接參與或教唆。
    、本件告訴人於告訴狀一再陳稱：陳志忠每次都開Ｈ７－五三一五號灰色轎車
        前來，傅姓男子九十一年十月二十九日至九十二年三月七日來過三次，另一
        身材較胖的男子從九十一年十月二十六日至九十二年三月七日止，至少去過
        十次左右，每次都開ＣＨ－三五八八號籃轎車前來，較胖之男子每次領隊三
      、四名身穿西衣、黑褲的男子前來等情。於九十二年十月二十七日檢察官偵
        查中亦陳稱：「不是他們本人打我的，是教唆別人打我的，但打我的人我都
        不認識，打我的人每次都開陳志忠車號Ｈ五-五三一五號、ＣＨ-三五八八號
        自小客車」等語。而查Ｈ７－五三一五號轎車係由庚○○於九十一年九月六
        日經陳俊學移轉取得所有權，於九十二年十二月二十九日始再移轉呂伯倫取
        得，且其自小客車為銀色。此有汽車新領牌照登記書影本一紙、汽機車各項
        異動登記書等影本二紙在卷可憑，亦即在告訴人所稱：九十一年十月二十九
        日起至九十二年三月七日止，訴外人陳志忠每次開Ｈ７－五三一五號灰色轎
        車，與傅姓男子、另一較胖之男子及三、四名身穿西衣、黑褲的男子前去要
        債，並於九十二年三月七日九時許，前往設於台中縣沙鹿鎮○○路八十六號
        之吉河興業股份有限公司向告訴人討債。嗣於同日上午十時二十分許，因丙○○無法清償，傅姓男子等人分持煙灰缸等毆打丙○○，致告訴人受有腦震
        盪、頭皮裂傷、右足挫傷、擦傷等傷害之期間，該車均為庚○○所有，而庚○○亦來函稱其並不認識乙○其人。且其汽車顏色亦與告訴人所稱並不相符
        。
        另ＣＨ－三五八八號車輛於九十二年七月二十九日之前登記為龍采興業有限
        公司所有，此有臺北市監理處九十三年三月二日檢送之汽車新領牌照登記書
        、汽機車各項異動登記書等影本在卷可稽，而據龍采興業有限公司工程部經
        理王文賢於九十三年七月十二日偵查中到庭係結證稱：這部車子平時均由公
        司員工戊○○使用等語。而戊○○於檢察官偵查中九十三年七月二十六日到
        庭則結稱其並不認識告訴人及被告，且其車子亦很少借給他人使用等語。告
        訴人、被告二人等亦均當庭表示其等並不認識戊○○。告訴人並稱該較胖之
        男子約有蔡宇車二倍，高度差不多，戊○○沒去過。戊○○並再稱其並無將
        車子借給告訴人所述身材之人。足見上開ＣＨ－三五八八號車輛所有人或其
        使用人，均與毆打告訴人之較胖男子無關。
    、再告訴人所稱之本件駕駛車號Ｈ五-五三一五號、ＣＨ-三五八八號自小客車
        之暴力討債集團曾於九十二年一月七日留下0000－000000號手機
        要告訴人與其連絡，經查上開0000－000000號手機則為台北縣新
        莊市民甲○○所申請使用，此有和信電訊股份有限公司檢付之用戶資料表在
        卷可按。核其生活活動地區並非在中部，此亦與一般所連絡處所電話必係較
        近可得處理之一般習慣尚明未合。另上開使用ＣＨ－三五八八號自小客車之
        戊○○所使用之行動電話係0000000000號，亦與告訴人所稱討債
        集團使用手機號碼不符。另曾與被告等到過告訴人住處之證人郭金火則於偵
        查中到庭結證稱：其是因被告有欠其二十五萬元，是乙○說若向丙○○要到
        錢，可以還我一些錢。另證人葉慶祝、蔡武宏則稱其等僅在豐原市省立旁工
        地見過告訴人。而告訴人亦當庭指稱均未見過此三人。
三、綜上，依公訴人前揭之各項論據，均不能證明被告二人有何傷害或教唆傷害告訴
    人之情事。且告訴人又未能提出「陳志忠」或「傅先生」或「較胖男子」之真實
    姓名年籍、住居所等資料供為查證，此外復查無其他積極證據足認被告二人有起
    訴書犯罪事實欄所載之犯行，自不能僅憑被告等與告訴人前有債權債務糾葛，及
    告訴人確受有傷害之事實，遽認告訴人所受傷害，係被告二人共同所為或教唆他
    人所傷害。是本件揆諸上開說明，公訴人所指被告乙○、丁○○二人共同涉犯之
    刑法第二百七十七條第一項傷害罪犯行，即屬無法證明，依法應諭知無罪之判決
    。
據上論斷，應依刑事訴訟法第三百零一條第一項，判決如主文。
本案經檢察官己○○到庭執行職務。
中      華      民      國    九十三    年     十一     月    二十二    日
                                臺灣臺中地方法院刑事第一庭
                                    審判長法  官  張 智 雄
                                          法  官  許 惠 瑜
                                          法  官  柯 崑 輝
右正本證明與原本無異。
如不服本判決，應於判決送達後十日內向本院提出上訴狀，上訴於臺灣高等法院臺中
分院( 須附繕本 )。
                                          書記官
中      華      民      國    九十三    年     十一     月    二十二    日
